臺灣高等法院刑事判決　　　　　　　　96年度上易字第1854號
上　訴　人　臺灣板橋地方法院檢察署檢察官
被　　　告　丙○○
　　　　　　乙○○
上列上訴人因被告違反毒品危害防制條例案件，不服臺灣板橋地
方法院96年度易字第341號，中華民國96年5月31日第一審判決（
起訴案號：臺灣板橋地方法院檢察署95年度偵字第28668 號、第
28669號），提起上訴，本院判決如下：
    主  文
上訴駁回。
    理  由
一、公訴意旨略以：被告丙○○（原名顏士傑）曾因傷害案件，
    於民國91年11月29日經本院以91年度上易字第2841號判決判
    處有期徒刑三月確定，於92年1月8日易科罰金執行完畢。被
    告乙○○曾因殺人案件，於86年10月23日經臺灣板橋地方法
    院以86年度重訴字第24號判決判處有期徒刑九年確定，於95
    年2月27 日因假釋期滿未經撤銷而執行完畢。詎均不知悔改
    ，共同基於轉讓第三級毒品愷他命（Ketamine）之犯意聯絡
    ，於不詳時間，持有數量不等之愷他命。被告丙○○、乙○○並於95年12月6 日下午某時，提供其位在臺北縣新莊市○○街99巷11弄11號住處及住處內之施用愷他命用鐵盤、吸管
    一支及愷他命供其二人及林義忠、鄭宇清二人施用，並由其
    二人轉讓愷他命10包（總毛重8 公克）予林義忠。嗣於95年
    12月6日下午5時許，在臺北縣新莊市○○街99巷11弄11號旁
    ，經警查獲自該處外出購物之林義忠，並扣得愷他命10包（
    總毛重8公克）。又於同日下午6時許，在臺北縣新莊市○○
    街99巷11弄11號外，查獲被告丙○○並扣得愷他命一大包（
    毛重8.3公克）。再於同日下午6時30分許，經警在丙○○、
    林義忠陪同下，進入丙○○位在臺北縣新莊市○○街99巷11
    弄11號處所內，查獲乙○○、甲○○（乙○○女友）、鄭宇
    清等三人，並於住處客廳查獲施用愷他命鐵盤一個及吸管一
    支等物。經檢將丙○○、乙○○、林義忠、鄭宇清、甲○○
    五人親自採集之尿液檢體送驗，丙○○、乙○○、林義忠、
    鄭宇清等四人尿液檢體呈愷他命陽性反應，因認被告丙○○
    、乙○○均涉犯毒品危害防制條例第8條第3項之轉讓第三級
    毒品罪嫌等語。
二、本件公訴人認被告丙○○、乙○○涉犯上揭罪嫌，係以被告
    丙○○、乙○○於警詢及偵查之供述、證人林義忠於警詢及
    偵查之證述、證人鄭宇清及甲○○於警詢之證述、正修科技
    大學超微量研究科技中心檢驗報告1 份、扣案愷他命10包、
    愷他命1包、施用愷他命鐵盤1個及吸管1 支，資為論據。訊
    據被告丙○○、乙○○固坦承有施用愷他命之行為，惟均堅
    決否認有轉讓愷他命之犯行，並均辯稱：其等沒有轉讓愷他
    命給林義忠、鄭宇清施用，也不知道警方在林義忠身上扣到
    的愷他命10包之來源為何等語。
三、有關證據能力部分：
  (一)按被告以外之人於審判外之言詞或書面陳述，除法律有規定
　　者外，不得作為證據，刑事訴訟法第159條第1項定有明文，
    此乃傳聞證據之排除法則。是以證人林義忠、鄭宇清及甲○○於警詢之陳述，係屬於審判外之言詞陳述，依據上開規定
    ，無證據能力，不得作為證據。
  (二)次按被告以外之人於偵查中向檢察官所為之陳述，除顯有不
    可信之情況者外，得為證據，刑事訴訟法第159條之1第2 項
    定有明文。查證人林義忠於偵查中係以證人身分具結陳述，
    且觀其筆錄製作之原因、過程等，並無顯不可信之情況，揆
    諸前揭法條規定，自得為證據。
四、按犯罪事實應依證據認定之，無證據不得認定犯罪事實；不
    能證明被告犯罪者，應諭知無罪之判決，刑事訴訟法第 154
    條第2項及第301條第1 項分別定有明文。次按認定不利於被
    告之事實須依積極證據，苟積極證據不足為不利於被告事實
    之認定時，即應為有利於被告之認定（最高法院30年臺上字
    第816 號判例意旨參照）；又檢察官對於起訴之犯罪事實，
    倘其所提出之證據，不足為被告有罪之積極證明，或其指出
    之證明方法，無從說服法院以形成被告有罪之心證，基於無
    罪推定之原則，自應為被告無罪判決之諭知（最高法院92年
    臺上字第128號判例意旨參照）。
五、經查：
  (一)證人林義忠於偵查中證稱：扣案十包愷他命係案發前一、二
    天，伊去永和錢櫃附近的舞廳跟不知姓名之人買來的，伊沒
    有向丙○○買過愷他命等語（見95年度偵字第28669 號偵查
    卷第90頁）；復於原審審理時證稱：95年12月間，伊有吸食
    愷他命的習慣，當時愷他命的來源幾乎都是去舞廳買，95年
    12月6日當天在臺北縣新莊市○○街99巷11弄11 號旁邊被查
    獲時，有扣到10包愷他命，伊帶愷他命要去找哥哥乙○○，
    伊之前沒有跟丙○○或乙○○拿過愷他命等語（見原審96年
    5月17日審判筆錄第9頁以下），是由證人林義忠之證詞、扣
    案愷他命10包（總毛重8 公克）及正修科技大學超微量研究
    科技中心95年12月20日檢驗報告一份，固能證明證人林義忠
    有施用愷他命之行為，惟尚不能證明被告二人有轉讓愷他命
    予證人林義忠之犯行。
  (二)證人鄭宇清於原審審理時證稱：95年12月間伊有吸食愷他命
    的習慣，當時愷他命是從舞廳買來，95年12月6 日伊有到臺
    北縣新莊市○○街99巷11弄11號，當時丙○○、乙○○、林
    義忠在場，伊是自己從客廳桌上拿愷他命來吸食，伊沒有先
    問客廳桌上的愷他命是何人的，也沒有人說不可以拿起來施
    用，丙○○或乙○○沒有拿愷他命給伊施用過，大部分都是
    伊自己帶愷他命去等語（見同上原審審判筆錄第4 頁），是
    由證人鄭宇清之證詞及上開正修科技大學檢驗報告，固能證
    明證人鄭宇清有施用愷他命之行為，惟亦不足證明被告二人
    有轉讓愷他命予證人鄭宇清之犯行。
  (三)被告丙○○、乙○○於警詢及偵查時雖均坦承有施用愷他命
    之行為，並有鐵盤1個、吸管1支及愷他命1大包（毛重8.3公
    克）扣案可佐，然始終否認曾轉讓愷他命予證人林義忠、鄭
    宇清，是以被告二人於警詢、偵查之供述、上開正修科技大
    學檢驗報告及該等扣案物品，充其量亦僅能證明被告二人有
    施用愷他命之行為，亦無從證明被告等有公訴人指訴之轉讓
    愷他命犯行。
  (四)至被告丙○○於原審聲請傳喚證人甲○○，以證明其未轉讓
    愷他命予證人林義忠、鄭宇清，證人甲○○雖經原審合法傳
    喚無正當理由未到庭，惟於本院審理中到庭證稱：我是林士
    元的女朋友，有住在一起四年多，我們只要在一起的話，我
    都自己施用愷他命，他沒有提供給我，我也沒有跟他要過，
    在警察局查獲時，我不知道愷他命是誰的，我稍微看一下他
    （指乙○○），我就自己用等語（見本院96年8月20 日審判
    筆錄），亦不能證明被告二人有轉讓愷他命予證人呂巧鈴之
    犯行，且本件公訴人亦未認定被告丙○○、乙○○有轉讓愷
    他命與呂巧鈴之犯行予以起訴，附此敘明。
六、綜上所述，本案公訴人所舉之前開證據，未能積極證明被告
    丙○○、乙○○確有轉讓愷他命予證人林義忠、鄭宇清之事
    實，復查無其他積極證據足資證明被告二人有公訴人所指之
    上揭犯行，被告二人上開所辯，應可採信，揆諸首揭判例意
    旨及說明，被告二人被訴犯罪均屬不能證明，原審以不能證
    明被告二人犯罪，諭知被告二人均無罪，經核並無不合。
七、檢察官上訴意旨以本案證人甲○○於警詢時確實具體指認被
    告二人有轉讓毒品給伊施用之事實，公訴人亦請求傳訊及拘
    提證人甲○○，原審雖予傳訊，甲○○並未到庭，但原審尚
    未對之拘提，即予審結，有應調查之證據未予調查，況此項
    證據之調查，亦屬對於公平正義之維護，法院應依刑事訴訟
    法第163條第2項之規定調查之，是難認原判決妥適，請撤銷
    原判決，另為適當之判決，指摘原判決不當。惟查，證人甲○○於警詢之筆錄，係屬於審判外之言詞陳述，無證據能力
    ，不得作為證據；而其於本院到庭陳述，亦未供稱被告二人
    有轉讓愷他命供其施用之事實，均詳如上述，本件檢察官上
    訴意旨指摘原判決不當為無理由，應予駁回。
據上論斷，應依刑事訴訟法第368條，判決如主文。
本案經檢察官邱美育到庭執行職務。
中　　華　　民　　國　　96　　年　　8 　　月　　30　　日
　　　　　　　　  刑事第三庭  審判長法　官　許國宏
　　　　　　　　　　　　　　　　    法　官　許增男
　　　　　　　  　　　　　　　　　　法　官　楊貴志
以上正本證明與原本無異。
不得上訴。
                                    書記官　陳盈璇
中　　華　　民　　國　　96　　年　　8 　　月　　31　　日
